高雄高等行政法院簡易判決　　　　　　　　　　　　　　　九十三年度簡字第九二號
　　原　　　告　甲○○
　　被　　　告　高雄市政府
　　代　表　人　乙○○　○○
　　訴訟代理人　丁○
　　　　　　　　丙○○
右當事人間因空氣污染防制法事件，原告不服行政院環境保護署中華民國九十二年十
一月十九日環署訴字第０九二００五九二七六號訴願決定，提起行政訴訟。本院判決
如左：
　　主  文
原告之訴駁回。
訴訟費用由原告負擔。
    事實及理由
一、緣ＸＳ－九三九號柴油曳引車（下稱系爭曳引車）實際上係原告所有，雖靠行於
    國寶貨運股份有限公司，然係供原告自行經營汽車貨櫃貨運業務使用，於民國（
    下同）九十二年二月十四日九時四十分許，因被告所屬環境保護局稽查人員在高
    雄市○○路大型停車場前執行油品含硫量採樣稽查工作，經抽取系爭曳引車之燃
    料油品，送由受環保署委託執行檢驗工作之台旭環境科技中心股份有限公司（下
    稱台旭公司）進行油中含硫量檢驗，結果柴油含硫量為○．六六六％，已超過車
    用汽柴油成分及性能管制標準所定限值（○．○三五％）。案經被告審查，認原
    告所有車輛使用之柴油不符中央主管機關所定柴油成分標準，違反空氣污染防制
    法第三十六條第一項規定，乃依同法第六十四條前段規定裁處原告新台幣（下同
    ）七萬五千元罰鍰。原告不服，提起訴願，遭決定駁回，遂提起本件行政訴訟。
二、原告起訴主張略以：原告所有系爭曳引車於九十二年二月十四日在金福路接受被
    告所屬環保局人員路邊攔檢經判定合格，同年二月二十七日接受定期檢驗亦判定
    合格，均有柴油排煙檢驗結果表可資為證，於同年三月十日竟接獲被告通知油品
    含硫量為百分之○．六六六超出標準，令人費解。況系爭曳引車係使用高雄市○
    ○路中國石油公司「高都加油站」之油品，而「高都加油站」係合法民營加油站
    ，其所出售之油品，應係合乎標準之油品，似無可置疑，況按油品之成分需以分
    析儀器檢驗始能得之，而非消費者以肉眼所能辯識是否合乎標準，則該油品縱有
    超過含硫量標準亦係「高都加油站」違反規定販售不合格油品，不應處罰原告；
    而聲明求為判決訴願決定及原處分均撤銷。被告則以：（一）原告所有系爭曳引
    車前於九十二年二月十四日九時四十分在高雄市○○路大型停車場前被告經稽查
    人員現場採樣抽取使用之油品經檢驗含硫量為百分之○．六六六（含硫量標準為
    百分之○．○三五）顯已逾管制標準，違規事實至為明顯，且被告舉發時，亦依
    行政程序法相關規定通知國寶貨運股份有限公司於九十二年三月二十一日前向被
    告提出意見，且該函亦以雙掛號於九十二年三月十三日送達國寶貨運股份有限公
    司受雇人張武漢以圖章蓋印收執在案。經檢送個別經營者委託服務契約，被告爰
    於九十二年六月二十日開立高市府環空處字第九二油○○二一○號處分書，以原
    告違反空氣污染防制法第三十六條第一項規定並依同法第六十四條規定予以處分
    ，乃屬適法允當。（二）又排煙檢測係依空氣污染防制法第三十四條第一項：「
    交通工具排放空氣污染物，應符合排放標準。」之規定，至於車輛使用之柴油成
    分則屬空氣污染防制法第三十六條所規範之對象，二者規範管制之目的及所管制
    之污染物並不相同，應予指明。而被告稽查人員現場採樣抽取使用之油品經檢驗
    含硫量為百分之○．六六六（含硫量標準為百分之○．○三五）顯已逾管制標準
    ，違規事實至為明顯。原告雖提出高都加油站收銀機統一發票影本，但仍無法據
    此即證明稽查日系爭曳引車之油箱內油料之來源及品質狀況，又是否於輸送、貯
    存或使用過程中受污染，或自行添加未符合標準之燃料油，或其他不可知之因素
    致使含硫量超過標準值之情事，均有未明，故不得作為免受罰之依據。再者，被
    告執行空氣污染防制法第三十六條第一項之規定，製造、進口、販賣或使用供交
    通工具用燃料，任一行為均須符合法令規定，且執行稽查採樣時均依據行政院環
    境保護署（下稱環保署）函頒之「車用柴油採樣標準作業程序」辦理，本案經被
    告稽查人員於九十二年二月十四日九時四十分現場採樣，並於九十二年二月十八
    日送至環保署認可之檢驗機構檢驗。至原告訴稱於九十二年二月十四日及二十七
    日檢驗合格乙節，係屬排煙檢驗合格，與本案含硫量檢驗係不同項目檢驗結果，
    故與本案無涉。從而，原告因違反空氣污染防制法第三十六條第一項規定，被告
    依同法第六十四條裁處七萬五千元罰鍰，於法並無不合；而聲明求為判決駁回原
    告之訴。
三、按「製造、進口、販賣或使用供交通工具用之燃料，應符合中央主管機關所定燃
    料種類之成分標準及性能標準．．．．．．第一項燃料種類及其成分標準、性能
    標準、．．．．．．．之管理辦法，由中央主管機關會商有關機關定之。」「違
    反第三十六條第一項．．．者，處使用人新臺幣五千元以上十萬元以下罰鍰．．
    ．．．．。」空氣污染防制法第三十六條第一項前段、第三項、第六十四條前段
    分別定有明文。又車用汽柴油成分及性能管制標準第二條第一項第二款及第四條
    分別規定：「本標準之專有名詞定義如下：一、．．．．．．二、柴油成分：指
    柴油之物理及化學性質，足以影響柴油引擎車輛污染排放者，包括硫含量及多環
    芳香烴含量等。」「柴油成分標準，如下表：硫含量○．○三五ｗｔ％，ｍａｘ
    ．．．」。查車用汽柴油成分及性能管制標準係環保署依據空氣污染防制法第三
    十六條第三項規定之授權所訂立關於製造、進口、販賣或使用供交通工具用之燃
    料之種類及成分標準之細節性及技術性事項，核與授權意旨相符，爰予援用。
四、經查：
（一）原告所有系爭曳引車，係於九十二年二月十四日在高雄市○○路大型停車場前
      經被告所屬環境保護局稽查人員執行油品含硫量採樣稽查工作，抽取系爭曳引
      車之燃料油品後，送由受環保署委託執行檢驗之台旭公司進行油中含硫量檢驗
      ，結果柴油含硫量為○．六六六％，已超過車用汽柴油成分及性能管制標準所
      定限值（○．○三五％）；並被告所屬環境保護局人員採樣當時皆依環保署「
      車用柴油採樣標準作業程序」執行，則經被告陳明在卷，並有採證照片暨柴油
      含硫量現場處理記錄表、油品樣品檢驗報告及處分書等影本附原處分卷可稽。
      而本件受委託執行檢驗之台旭公司係經環保署許可之檢驗測定機構（許可證字
      號：第○二七號），並許可其從事「石油產品含硫量檢測」項目，依環保署公
      告之標準檢測方法－能量分散式Ｘ射線熒光光譜分析法（ＮＩＥＡ　Ａ四四三
      ．七一Ｂ）執行檢測，亦經台旭公司油品樣品檢驗報告記載甚明，有該檢驗報
      告附原處分卷足按，故其檢驗結果自足作為被告處分之依據。至原告關於系爭
      曳引車於九十二年二月十四日及同年二月二十七日接受定期檢驗均判定合格之
      爭執，依原告提出之柴油排煙檢驗結果表之記載，該檢驗係屬依據空氣污染防
      制法第三十四條規定所為之排煙檢測，至於本件所為之柴油成分檢測，則屬空
      氣污染防制法第三十六條所規範之範圍，故其二者規範管制之目的及檢測之項
      目均不相同，原告持以爭執其未違章云云，實不足採。故系爭曳引車所使用之
      柴油有不符中央主管機關所定柴油成分標準之違規事實，足堪認定。
（二）又按「人民違反法律上之義務而應受行政罰之行為，法律無特別規定時，雖不
      以出於故意為必要，仍須以過失為其責任條件。但應受行政罰之行為，僅須違
      反禁止規定或作為義務，而不以發生損害或危險為其要件者，推定為有過失，
      於行為人不能舉證證明自己無過失時，即應受處罰。」業經司法院釋字第二七
      五號解釋在案。另空氣污染防制法第三十六條第一項關於「製造、進口、販賣
      或使用供交通工具用之燃料，應符合中央主管機關所定燃料種類之成分標準及
      性能標準」之規定，係屬課予作為義務之法律強制規定，其處罰亦非以發生損
      害或危險為其要件，故於行為人不能舉證證明自己無過失時，即應推定其有過
      失。查原告為系爭曳引車之實際所有人，雖靠行於國寶貨運股份有限公司，但
      實際上是供原告自行經營汽車貨櫃貨運業務使用，並由原告負責管理一節，已
      經原告陳述在卷，並有切結書一紙附原處分卷可稽。原告既為系爭曳引車之真
      正所有人，並為對該曳引車有實際管領力之人；且原告於本院審理中復陳稱：
      車子是由司機開去加油，但我們規定應在加油站加油，且加油時司機並不付款
      ，一個月再結算一次，足見關於系爭曳引車之油品使用情形，原告確為有實際
      決定權及管領力之使用人。至原告雖稱系爭曳引車有可能是司機開去地下油行
      加油所致，不應由其負責云云；然系爭曳引車既為原告所實際管理，至於司機
      則僅是由原告雇用以駕駛該曳引車支人，其仍應受原告之監督管理，故雖加油
      之行為並非原告親自為之，亦不影響原告應為空氣污染防制法所規範「使用人
      」之認定，而負有應依空氣污染防制法第三十六條第一項規定之作為義務；故
      原告以加油係司機個人之行為，爭執其無過失云云，自無可採。另依據高雄市
      八十九年至九十二年度執行油品含硫量管制計畫，針對該市合法公民營加油站
      （含販賣台塑及中油油油品）所作全面性採樣檢測結果，並無任何一家合法加
      油站所販賣柴油含硫量超過管制標準；而原告雖提出高雄市○○路中國石油公
      司高都加油站收銀機統一發票影本，主張其係向合法之加油站加油云云，然僅
      憑此統一發票並無法證明稽查當日系爭車輛油箱內油料之來源及品質狀況，故
      原告以該統一發票爭執其對本件違章行為並無過失云云，亦不足採。再原告另
      提出之環保署九十二年五月二十六日環署訴字第０九二００二四五０一號訴願
      決定書，主要是以該案處分書之受處分人與送達處分書之受文者記載不合為由
      ，撤銷原處分，有該訴願決定書附卷可稽；另關於該訴願決定書對原告是否為
      使用人之質疑，亦因嗣後國寶貨運股份有限公司提出之切結書而獲得確定，亦
      據被告陳述在卷，是憑原告提出之該訴願決定書亦無從為有利於原告之認定。
      原告既為負有應依空氣污染防制法第三十六條第一項規定，對使用供交通工具
      用之燃料，應符合中央主管機關所定燃料種類之成分標準及性能標準之作為義
      務人，故以原告為使用人之系爭曳引車既經檢驗確有使用不符中央主管機關所
      定柴油成分標準油品之違規事實，而原告又未能舉證證明其無過失，則參諸司
      法院釋字第二七五解釋，即應推定原告有違反空氣污染防制法第三十六條第一
      項規定之過失甚明。
（三）又按環保署九十二年一月八日環署空字第○九二○○○○四三七Ｅ號令發布之
      「交通工具違反空氣污染防制法裁罰準則」第二條規定：「違反本法第三十六
      條規定，使用柴油不符合成分標準者，依下列規定處罰使用人．．．．．．二
      、硫含量超過管制標準而未超過０．一ｗｔ％者，其為小型車每次處新台幣二
      萬元，其為大型車每次處新台幣五萬元。三、硫含量超過０．一ｗｔ％以上者
      ，其為小型車每次處新台幣三萬元，其為大型車每次處新台幣七萬五千元。」
      查此裁罰準則乃環保署本於中央主管機關之地位，對大量而易於發生之違反行
      政義務行為，為簡化個案行政裁量，所頒訂之行政規則，其內容已斟酌交通工
      具違反空氣污染防制法之個別情節程度，於法律規定範圍內分別訂定裁罰內容
      ，並未逾越其裁量權，亦無過當而濫用權力情事，故下級機關如無特別理由，
      即不得違反該準則而為不同之處理。本件原告所有系爭曳引車既確有違反空氣
      污染防制法第三十六條第一項規定之行為，並原告就此違章行為復應推定其有
      過失，是被告斟酌原告所有系爭大貨車使用之柴油經檢驗之含硫量高達○．六
      六六％，已超過限值０．一％以上（限值為○．○三五％），乃依據空氣污染
      防制法第六十四條前段規定，並參酌交通工具違反空氣污染防制法裁罰準則，
      裁處原告七萬五千元罰鍰，即屬適法。
五、綜上所述，原告之主張，並無可採。被告以原告違反空氣污染防制法第三十六條
    第一項規定，依同法第六十四條前段規定，並參酌交通工具違反空氣污染防制法
    裁罰準則第二條規定，對原告裁處七萬五千元罰鍰，即屬有據，訴願決定予以維
    持，亦無不合。原告起訴求為撤銷訴願決定及原處分，為無理由，應予駁回。又
    本件屬簡易事件，爰不經言詞辯論為之。
六、據上論結，本件原告之訴為無理由，依行政訴訟法第二百三十三條第一項、第一
    百九十五條第一項後段、第九十八條第三項前段，判決如主文。
中　　　華　　　民　　　國　　九十三　　年　　　四　　　月　　 三十 　　日
                              高雄高等行政法院第一庭
                                          法      官　楊惠欽
右為正本係照原本作成。
如不服本判決，應於送達後二十日內，向本院提出上訴狀並表明上訴理由，如於本判
決宣示後送達前提起上訴者，應於判決送達後二十日內補提上訴理由書（須按他造當
事人人數附繕本）。
提起上訴應預繳送達用雙掛號郵票七份（每份三十四元）。
中　　　華　　　民　　　國　　九十三　　年　　　四　　　月　　 三十 　　日
                                          法院書記官  李怡緻
附註：
行政訴訟法第二百三十五條（第一項、第二項）：
對於適用簡易程序之裁判提起上訴或抗告，須經最高行政法院之許可。
前項許可，以訴訟事件所涉及之法律見解具有原則性者為限。
